臺灣高等法院臺南分院民事裁定　　94年度抗字第461號
抗　告　人　丙○○
相對人　　　嘉義縣竹崎鄉農會
法定代理人　林建一
債　務　人　丁○○
　　　　　　甲○○
　　　　　　乙○○
上列抗告人因相對人與債務人間拍賣抵押物等強制執行事件，對
於中華民國九十四年八月二十五日臺灣嘉義地方法院九十四年度
執聲字第二九號裁定，提起抗告，本院裁定如下：
    主    文
抗告駁回。
抗告程序費用由抗告人負擔。
    理    由
一、抗告意旨以：按強制執行，應依執行名義為之，此觀強制執
    行法第四條之規定自明。本件債權人即相對人嘉義縣竹崎鄉
    農會聲請強制執行所執之執行名義，效力不及於抗告人，且
    抗告人所有之坐落嘉義縣竹崎鄉○○路二一七號及二一九號
    建物（下稱系爭系爭建物）亦非在該等執行名義範圍內，又
    系爭建物 (即564棟次)，雖有佔用到嘉義縣竹崎鄉○○段八
    一二、同段八一一地號等土地，然均只佔用到一小部分，故
    是否可適用民法第八七七條規定併付拍賣，已非無疑。更何
    況上開土地之所有人為丁○○，與系爭建物之所有人非屬同
    一，依上開說明，自無併付拍賣之餘地。縱系爭建物曾屬「
    債務人」 (非「土地所有人」或「抵押人」)乙○○所有，
    因與前揭法條之規定不合，依法仍不得併付拍賣，相對人嘉
    義縣竹崎鄉農會超越執行名義範圍，聲請追加查封拍賣系爭
    建物，不能認為合法，原審執行超越執行名義所表示之範圍
    ，將損害抗告人之權益，抗告人自得聲明異議，原審法院認
    抗告人不得聲明異議，容有誤會等語。
二、本件原裁定意旨略以：本件抗告人所主張系爭建物不符民法
    第八百七十七條併付拍賣之要件，且為抗告人所有等情，為
    指封之債權人即相對人嘉義縣竹崎鄉農會所否認，有相對人
    九十四年八月二十三日聲請狀在卷可稽，且未保存登記之建
    物不得僅以稅捐機關所認定之納稅義務人為所有權人，故抗
    告人固提出財政部臺灣南區國稅局贈與稅免稅證明書二紙為
    證，惟依相對人於九十四年八月二十三日所提出之聲請狀所
    附房屋稅繳款書二紙，系爭建物之納稅義務人為本件債務人
    乙○○，是何人對系爭建物有事實上處分權，尚待認定，而
    相對人主張債務人乙○○為系爭建物之所有權人亦非全然無
    據，抗告人既係對系爭建物基於所有權有所主張，依強制行
    法第十二條及第十五條規定，即應向原審法院民事庭提出第
    三人異議之訴，其聲明異議為無理由等情，因裁定駁回抗告
    人之異議。
三、經查：
（一）按當事人或利害關係人，對於執行法院強制執行之命令，
      或對於執行法官、書記官、執達員實施強制執行之方法，
      強制執行時應遵守之程序，或其他侵害利益之情事，得於
      強制執行程序終結前，為聲請或聲明異議，強制執行法第
      十二條第一項定有明文；復按第三人就執行標的物有足以
      排除強制執行之權利者，得於強制執行程序終結前，向執
      行法院對債權人提起異議之訴。如債務人亦否認其權利時
      ，並得以債務人為被告，強制執行法第十五條定有明文；
      且按強制執行法第十五條所謂就執行標的物有足以排除強
      制執行之權利者，係指對於執行標的物有所有權、典權、
      留置權、質權存在情形之一者而言。（最高法院六十八年
      臺上字第三一九○號判例參照）。
（二）查坐落同段八一一地號及八一二地號土地（下稱八一一及
      八一二號土地）所為抵押權設定登記日期為八十八年十二
      月七日，均為債務人丁○○所有，有相對人於執行法院提
      出之土地登記簿謄本二份在卷可證（置於執行卷內）；而
      系爭建物建造完工日期，依抗告人於原法院所提出之八十
      八年度嘉義縣稅捐稽徵處房屋稅繳款書（繳納期間自八十
      八年五月一日至八十八年五月三十一日）正本二份（置於
      執行卷內），及相對人於原法院具狀陳稱：「‧‧‧查本
      案五六四棟次（即系爭建物）於債務人向聲請人申請貸款
      時，即表明其取得使用權，附有其八十八年度房屋稅繳款
      書‧‧‧」（見原審聲字卷，相對人九十四年八月二十三
      日民事聲請狀）等情以觀，系爭建物於系爭土地抵押權設
      定登記時應即已存在，揆諸民法第八百七十七條規定：「
      土地所有人，於設定抵押權後，在抵押之土地上營造建築
      物．．．」之規定，系爭建物既非於系爭土地設定抵押權
      後，始行建造，與民法第八百七十七條規定固有不符。惟
      本件相對人於原法院聲請強制執行，除以台灣嘉義地方法
      院九十二年度拍字第五八二號拍賣抵押物裁定作為執行名
      義外，且另提出對債務人乙○○以原法院九十年促字第一
      ○七○八號確定支付命令之債權憑證資為執行，此有該卷
      證足憑，自可作為對債務人乙○○之財產為強制執行之依
      據，是抗告人以上開事由主張執行法院不得將系爭建物併
      付拍賣，即非可採。
（三）抗告人另主張其因受贈於債務人乙○○而取得系爭建物所
      有權，並提出財政部臺灣南區國稅局贈與稅免稅證明書及
      嘉義縣稅捐稽徵處民雄分處房屋稅籍證明各二紙為證（置
      於原法院執行卷內），惟為相對人所否認，並主張如前開
      所述；按未保存登記建築物，因地政機關不准為所有權移
      轉登記而無從為所有權之讓與，讓與人僅能將未保存登記
      建築之事實上處分權讓與受讓人，則系爭建物因未辦保存
      登記，所有權仍屬原始建造人所有，並無從為所有權之移
      轉。則抗告人主張系爭建物已因其與債務人乙○○間之贈
      與行為而取得所有權一情，已難採取；其所提出之免稅證
      明及稅籍證明二件均僅得作為稅捐機關課稅之依據，自無
      法證明其業已取得系爭建物之所有權。況且，縱屬認抗告
      人業已取得系爭建物所有權，主張其有足以排除強制執行
      程序之權利，依首開說明，亦應由抗告人提起第三人異議
      之訴以資解決，非本件聲明異議程序所得救濟，從而抗告
      人所為主張均非可採；原法院據以駁回抗告人異議之聲明
      ，經核於法尚無違誤。
四、據上論結，本件抗告為無理由，依強制執行法第三十條之一
    ，民事訴訟法第四百九十五條之一第一項、第四百四十九條
    第一項、第九十五條、第七十八條，裁定如主文。
中　　華　　民　　國　　94　　年　　10　　月　　4 　　日
                  民事第三庭  審判長法　官　陳光秀
　　　　　　　　　　　      　　　　法　官  徐宏志
　　　　　　　　　　　      　　　　法　官  曾平杉
上為正本係照原本作成。
不得再抗告。
中　　華　　民　　國　　94　　年　　10　　月　　7 　　日
                                    書記官  蕭奎璋
                                               K
